---
title: |
  [1]: https://www.facebook.com/An%C3%A1lisis-y-visualizaci%C3%B3n-de-datos-100602148375744
  [2]: https://raw.githubusercontent.com/DataFeast71/COVID19_plots/main/img/Logo_W.jpeg {width=1in}
  [![Analisis Y visualizacion][2]][1]
  Datos de felicidad en el mundo.
date: "`r Sys.Date()`"
output:
  html_document:
    code_folding: null
    df_print: paged
    highlight: zenburn
    theme: cerulean
    toc: false
    toc_float: false
editor_options:
  chunk_output_type: inline
---

```{r, include=FALSE}
knitr::opts_chunk$set(echo = FALSE)
```

```{r, message=FALSE, warning=FALSE}
library(tidyverse)
library(factoextra)
library(countrycode)
library(ggrepel)
library(plotly)
```

## Datos

Buscando en la red encontramos datos relacionados a la "felicidad"  en la pagina [*World Happiness Report*](https://worldhappiness.report/) con los resultados de diferentes años.

En el reporte podemos ver diferentes mediciones que se toman en cuenta para determinar la felicidad que tienen los habitantes de cada país como son la expectativa de vida, salud, percepción de la corrupción, calidad democrática etc. Con estas mediciones se observa que Finlandia es uno de los países con mayor calificación de felicidad.

¿Cómo han cambiado los diferentes parámetros que se han medido para cada país en los ultimos años? Para responder esto, utilizamos los datos disponibles en la pagina (los cuales están con el nombre `WHR20_DataForTable2-1.csv`). Estos son los parámetros que se evaluaron.

* Country
* Year
* Life Ladder
* Log GDP per Capita
* Social Support
* Healthy life expectancy at birth
* Freedom to make life choices
* Generosity
* Perceptions of corruptions
* Positive affect
* Negative affect
* Confidence in national government
* Democratic Quality
* Delivery Quality

En las últimas dos variables (Democratic Quality y Delivery Quality) se observó que algunos países tenían el valor correspondiente para el año **2019**. Para poder tomar en cuenta estas dos variables en el análisis se imputaron los valores faltantes utilizando los valores del año anterior (2018), esto con la suposición de que la calidad democrática no es fácil cambiarla en un solo año.

```{r, message=FALSE, warning=FALSE}
df_happy <- read.csv("../Data/WHR20_DataForTable2-1.csv", header = TRUE) %>% 
  select(Country.name:Delivery.Quality) %>% 
  mutate(Continent = countrycode(sourcevar = Country.name,
                                  origin = 'country.name',destination = 'continent'))

df_clean <- df_happy %>% 
  group_by(Country.name) %>% 
  fill(Democratic.Quality, Delivery.Quality) %>% 
  na.omit() %>% 
  mutate(year = factor(year, levels = c(2005:2019)))

head(df_clean)
```

Se tiene registro de los datos desde el año 2005, sin embargo, solo un país estaba incluido en el reporte (Canadá). A partir del año 2006 se fueron incluyeron más países.

```{r}
df_clean %>% 
  group_by(year) %>% 
  tally()
```

En el reporte original podemos ver gráficas de barras con los valores de las distintas variables. En este set de datos tenemos 12 variables numéricas distintas, y dado que no podemos mostrar todas als ser varias dimensiones podemos aplicar el análisis de componentes principales (PCA) para este fin. 

## PCA

Para realizar el PCA tomaremos como ejemplo los datos de **2017** que contienen 128 países, los cuales están distribuidos en los 5 continentes.

```{r}
df_year <- df_clean %>% 
  filter(year == '2017')
head(df_year)
```

Los resultados del PCA son los siguientes:

```{r}
res.pca <- prcomp(df_year[,c(-1,-2,-15)], scale = TRUE)
summary(res.pca)
```

```{r}
# eigs <- pca$sdev^2
# eigs[1] / sum(eigs)
```

```{r}
pca_year <- data.frame(res.pca$x) %>% 
  mutate(Continent = df_year$Continent,
         Country = df_year$Country.name,
         Year = "2017")

res_rotation <- data.frame(res.pca$rotation) %>% 
  select(PC1, PC2) %>% 
  rownames_to_column() %>% 
  rename(Var_type = "rowname") %>% 
  mutate(PC1 = PC1*10,
         PC2 = PC2*10) 
```

Los resultados los preparamos para poderlos representar en una visualización usando `ggplot2`

```{r}
ggplot(pca_year, aes(x=PC1, y=PC2)) +
  geom_hline(yintercept = 0, lty=2) +
  geom_vline(xintercept = 0, lty=2) +
  guides(color = guide_legend(title="")) +
  labs(x = "PC1", y ="PC2") +
  geom_point(aes(color =Continent),alpha = 0.6, size=2)+
  geom_label(data = filter(pca_year, Country == "Mexico"),
             aes(label = Country), color = "black", size = 3) +
  geom_segment(data = res_rotation, aes(x = 0, xend= PC1, y=0, yend=PC2), alpha = 0.3, color= "red", arrow = arrow(length = unit(0.3, "cm"))) +
  #geom_text(data = res_rotation, aes(x= PC1, y=PC2, label = Var_type), alpha = 0.3) +
  geom_text_repel(data = res_rotation, aes(x= PC1, y=PC2, label = Var_type), alpha = 0.3) +
  theme_bw()
```

Lo que nos muestra este análisis de PCA es que destaca la “polarización” entre el continente africano y el europeo, donde las variables de ingreso per Capita, calidad democrática y salud son las que más contribuyen a la dispersión de los datos. En el caso de los países del continente asiático, estos presentan una mayor dispersión entre ellos diferenciándose principalmente en la libertad de la toma de decisiones. Para el continente americano tenemos que los países parecen tener un comportamiento similar, excepto Canadá que se encuentra junto con los países con mejores resultado. 
El continente europeo resulta ser un caso interesante ya que hay un grupo de países con muy buenas “calificaciones” pero también hay un grupo que presenta valores contrarios, en los cuales el principal cambio es la percepción de la corrupción.
 
Para poder ver qué pasa en cada país, podemos aprovechar este gráfico interactivo: 

```{r}
# g <- ggplot(pca_year, aes(x=PC1, y=PC2)) +
#   guides(color = guide_legend(title="")) +
#   labs(x = "PC1", y ="PC2") +
#   geom_point(aes(color =Continent, ids = Country),alpha = 0.6, size=2)+
#   geom_segment(data = res_rotation, aes(x = 0, xend= PC1, y=0, yend=PC2),
#                alpha = 0.3, color= "red", arrow = arrow(length = unit(0.3, "cm"))) +
#   geom_text(data = res_rotation, aes(x= PC1, y=PC2, label = Var_type), alpha = 0.3) +
#   #geom_text_repel(data = res_rotation, aes(x= PC1, y=PC2, label = Var_type), alpha = 0.3) +
#   theme_bw()
# 
# fig <- ggplotly(g)
# fig
```

```{r}
pca_formated <- pca_year %>% 
  select(PC1, PC2, Country) %>% 
  left_join(df_year, by = c("Country" = "Country.name"))
```

```{r, message=FALSE, warning=FALSE}
fig <- plot_ly(pca_formated, x = ~PC1, y = ~PC2, type = 'scatter', mode = 'markers',color = ~Continent, 
               colors = "Set1", hoverinfo = 'text', marker = list(size=8),
               text = ~paste('</br> Country: ', Country,
                             '</br> Life Ladder: ', round(Life.Ladder, 2),
                             '</br> GDP: ', round(Log.GDP.per.capita,2),
                             '</br> Healthy life expectancy at birth: ', round(Healthy.life.expectancy.at.birth,2),
                             '</br> Freedom to make life choices: ', round(Freedom.to.make.life.choices,2),
                             '</br> Percepcions of corruption: ', round(Perceptions.of.corruption, 2),
                             '</br> Confidence in government: ', round(Confidence.in.national.government, 2)
                             ))
fig <- fig %>% layout(title = "PCA data from 2017",
                      legend = list(x = 1.01, y = 0.5))
fig
```


```{r}
df_all <- data.frame()
df_rotation <- data.frame()
for (i in levels(df_clean$year)[-1]) {
  df_year <- df_clean %>% filter(year == i)
  res.pca <- prcomp(df_year[,c(-1,-2,-15)], scale = TRUE)
  pca_year <- data.frame(res.pca$x) %>% 
  mutate(Continent = df_year$Continent,
         Country = df_year$Country.name,
         Year = i)
  df_all <- rbind(df_all, pca_year)
  
  res_rotation <- data.frame(res.pca$rotation) %>% 
  select(PC1, PC2) %>% 
  rownames_to_column() %>% 
  rename(Var_type = "rowname") %>% 
  mutate(PC1 = PC1*10,
         PC2 = PC2*10,
         Year = i)
  df_rotation <- rbind(df_rotation, res_rotation)
}

df_all <- df_all %>% 
  mutate(Year = as.integer(Year))

df_years <- df_clean %>% 
  mutate(year = as.integer(as.character(year)))

df_all_formated <- df_all %>% 
  select(PC1, PC2, Country, Year) %>% 
  left_join(df_years, by = c("Country" = "Country.name", "Year" = "year"))

write.csv(df_all_formated, "Happiness_years_PCA.csv", row.names = FALSE)

write.csv(df_rotation, "Happiness_years_PCA_rotation.csv", row.names = FALSE)
```

Dado que se tienen los datos de diferentes años podemos ver cómo han sido los cambios en algún parámetro de interés. Aquí ponemos un ejemplo con el parámetro *Life Ladder*:

```{r}
df_clean_y <- df_clean %>% 
  mutate(year = as.integer(as.character(year)),
         SelectedCountry = if_else(Country.name %in% c("Mexico", "Finland"), "TRUE", "FALSE"),
         label = if_else(year == max(year) & SelectedCountry == "TRUE", as.character(Country.name), NA_character_))
```


```{r}
x_var <- "Life.Ladder"
ggplot() +
  geom_line(data = df_clean_y %>% filter(SelectedCountry == "FALSE"), 
            aes(x = year, y = get(x_var), group= Country.name), 
            show.legend = FALSE, alpha = 0.1) +
  geom_line(data = df_clean_y %>% filter(SelectedCountry != "FALSE"),
            aes(x = year, y = Life.Ladder, group= Country.name, color = Country.name), 
            show.legend = FALSE, alpha = 1.0, size = 1.3) +
  scale_x_continuous(limits = c(2005, 2021), expand = c(0,0.4),breaks = c(2005:2019)) +
  geom_label_repel(data = df_clean_y %>% filter(SelectedCountry != "FALSE" & year == max(year)),
                   aes( x = year, y = Life.Ladder,label = label),
                   na.rm = TRUE, size = 3, nudge_x = 1) +
  labs(x = "", y = x_var) +
  #theme_b() +
  theme(
    # Plot
    panel.background = element_blank(),
    plot.margin = unit(c(1,1,1,1), "lines"),
    # Grid
    panel.grid = element_blank(),
    # Axis X
    axis.line.x.bottom = element_line(size = 1, color ="black"),
    axis.text.x = element_text(size = 11, color = "black", angle = 90, hjust = 0.5, vjust = 0.5),
    # Axis Y
    axis.line.y.left = element_line(size =1, color = "black"),
    axis.text.y = element_text(size = 11, color = "black"),

  ) 
```

Al parecer México iba mejorando, pero tuvo una caída a partir del año 2013, a comparación de Finlandia. Esperamos que se pueda volver a tener un crecimiento positivo en los siguientes años.

Como podemos ver existen muchos datos y varias maneras de explorarlo. Hacer un reporte para cada año sería muy repetitivo por lo cual creamos una pequeña [app](https://datafeast71.shinyapps.io/Happiness/) que nos permite explorar que ha pasado en algún año de interés. O si gustas ver el analísis con los resultados del último año puedes visitar el [link](https://datafeast71.github.io/Happiness_2020/Happiness_2020.html). 

